【裁判字號】    97,財管,16
【裁判日期】    980212
【裁判案由】    指定遺產管理人
【裁判全文】
臺灣花蓮地方法院民事裁定          97年度財管字第16號
聲  請  人  新興資產管理股份有限公司
                      樓
法定代理人  丁○○○
                      樓
                      樓
上列聲請人聲請指定遺產管理人等事件，本院裁定如下：
    主  文
選任甲○○為被繼承人李言禎之遺產管理人。
准對被繼承人李言禎（男，民國○○年○○月○○日生，身分證統一編
號：Ｚ000000000號，民國94年11月3日死亡，生前最後住所：花
蓮市○○路230號）之繼承人為承認繼承之公示催告。
被繼承人李言禎之繼承人，應自前項公示催告最後登載新聞紙之
日起，壹年內承認繼承，上述期限屆滿，無繼承人承認繼承時，
被繼承人李言禎之遺產，於清償債權，並交付遺贈物後，如有剩
餘即歸屬國庫。
被繼承人李言禎之債權人及受遺贈人，應自本公示催告最後登載
新聞紙之日起壹年貳月內，報明債權及為願受遺贈與否之聲明，
如不於上述期間內為報明或聲明者，僅得就賸餘遺產行使其權利
。
聲請程序費用新台幣壹仟元由被繼承人李言禎之遺產負擔。
    理  由
一、按繼承開始時，繼承人有無不明，而無親屬會議或親屬會議
    未於一個月內選定遺產管理人者，利害關係人得聲請法院選
    任遺產管理人，並由法院依第1178條第1項之規定為公示催
    告，民法第1177條、第1178條分別定有明文。
二、本件聲請意旨略以：被繼承人李言禎前於民國85年間向臺灣
    土地銀行借款新台幣（下同）200萬元（下稱系爭借款），
    嗣臺灣土地銀行業於96年6月12日將其對李言禎之借款本金
    、利息、違約金、墊付費用等債權、擔保物權及其他一切從
    屬權利一併讓與聲請人，是聲請人已繼受臺灣土地銀行之地
    位，為李言禎之債權人兼抵押權人，惟李言禎已於94年11月
    3 日死亡，且法定繼承人均已拋棄繼承，亦無親屬會議選任
    遺產管理人，為此聲請法院選任被繼承人李言禎之兄甲○○
    為相對人之遺產管理人，並聲請為公示催告等語。
三、經查，聲請人上開主張，業據其提出借據、債權讓與證明書
    、戶籍謄本等件為證，且經本院依職權調取本院94年度繼字
    第311號、第321號拋棄繼承卷宗，堪可信實，是被繼承人李
    言禎應可確定已無繼承人，依上開說明，聲請人以利害關係
    人地位聲請選任遺產管理人，於法並無不合，應予准許。本
    院審酌丙○○為被繼承人之大哥，學歷為國中畢業，乙○○
    為被繼承人之二哥，學歷為二專畢業，甲○○為被繼承人之
    三哥，學歷為高職畢業，李珮珍（原名李秋金）為被繼承人
    之妹，學歷為國中畢業，是依乙○○、甲○○學歷程度及智
    識，渠等應均有能力擔任遺產管理人，另參以甲○○為系爭
    借款之連帶保證人，有借據附卷可按，而被繼承人李言禎名
    下之土地1筆（權利範圍4分之1）經聲請人設定最高限額抵
    押權，上開抵押權之設定義務人及債務人亦為李言禎及甲○
    ○，此有土地登記謄本在卷可稽，是甲○○應較瞭解被繼承
    人之財產狀況及其與聲請人間之清償債務事件，綜上，本院
    認選任甲○○為被繼承人李言禎之遺產管理人較為適當，並
    准許對被繼承人李言禎之繼承人、債權人及受遺贈人為公示
    催告。
四、依非訟事件法第21條第2項、民事訴訟法第78條，裁定如主
    文。
中    華    民    國    98    年    2     月    12    日
                        臺灣花蓮地方法院民事庭
                            法      官  陳燁真
以上正本係照原本作成。
如不服本裁定，應於裁定送達後10日內向本院提出抗告狀（應抄
附繕本），並繳納抗告費新臺幣壹仟元。
中    華    民    國    98    年    2     月    13    日
                            法院書記官  陳蓮茹


司法院資訊處製作；財團法人民間司法改革基金會備份。
